【裁判字號】    98,抗,420
【裁判日期】    980430
【裁判案由】    侵占等
【裁判全文】
臺灣高等法院臺中分院刑事裁定           98年度抗字第420號
抗  告  人
即 自 訴人  丙○○
代  理  人  駱威文律師
被      告  甲○○
            乙○○
上列抗告人因被告等侵占等案件，不服臺灣彰化地方法院中華民
國98年3月30日裁定（97年度自字第11號），提起抗告，本院裁
定如下：
    主  文
抗告駁回。
    理  由
一、本件經本院審酌結果，認為原審法院所為自訴駁回之裁定，
    並無不合，應予維持，並引用原審法院之證據及理由（如附
    件）。
二、抗告意旨略以：行為人只要表現其變持有為所有之意思，即
    可該當刑法第335條之侵占行為，而成立侵占罪，惟若行為
    人僅單純延不交還，尚難以侵占罪相繩，需俟經所有人催討
    ，而明示拒絕交還之同時，始屬變更持有為所有之意思表現
    ，侵占行為方告成立。準此，抗告人於民國（下同）96年5
    月21日寄發存證信函向被告乙○○、甲○○催討土地所有權
    狀等資料，被告乙○○則以彰濱秀傳醫院之法定代理人身分
    於96年6月8日以存證信函回復明示拒絕交還，復在97年7 月
    7日在民事訴訟中具狀明示拒絕交還，並以自己之名義在本
    案原審中以刑事答辯狀明示拒絕交還，易持有為所有之意思
    至此始表現於外，侵占行為方告成立；被告等在96年之前係
    單純延不交還而已，而抗告人於85年間聲請補發權狀係抗告
    人自己之行為，當然非屬被告明示拒絕交還之意思表示，換
    言之，被告之侵占行為係在民國96年或97年間始告成立，是
    其尚未罹於追訴權時效，原審遽認被告單純延不交還之情形
    即屬易持有為所有之意思表現於外，認事用法顯有違誤，為
    此提起抗告，請求撤銷原裁定云云。
三、惟查：
（一）本件依自訴意旨所載，被告乙○○於80年至82年間，指派
      被告甲○○向自訴人丙○○借用自訴人所有坐落彰化縣鹿
      港鎮○○段顏厝小段527之218至222地號等5筆土地其中1
      筆之所有權狀正本及自訴人之印鑑證明各1紙，嗣經自訴
      人屢次索討，被告等均一再推託而未返還，顯有變易持有
      為所有之意。而自訴人因一再催討無著，於85年10月12日
      即以上開土地所有權狀遺失為由，向彰化縣鹿港地政事務
      所申請補發土地所有權狀等情，業經自訴人於原審準備程
      序時陳稱：「……聲請權狀補發前，我有向甲○○催討大
      概十幾次。」等語明確，並有上開土地之土地登記簿、彰
      化縣鹿港地政事務所97年11月19日鹿地一字第0970007256
      號函及隨函檢送之土地登記申請書、公告、滅失書狀清單
      、印鑑證明、切結書各1份在卷可憑，足見自訴人於85年
      10月12日聲請補發土地所有權狀之前，已有多次向被告索
      討而未獲返還前開資料之情況，則被告乙○○、甲○○縱
      有自訴人所指之侵占犯行，其侵占行為之犯罪時間亦應為
      85年10月12日自訴人申請補發土地所有權狀之前。抗告意
      旨雖稱被告之侵占行為應以渠等於96年或97年間以存證信
      函或書狀明示拒絕交還時始告成立，渠等在96年之前僅是
      單純延不交還云云，然侵占行為之實施方式或手段，法律
      並未加以設限，故就持有之他人之所有物，一再拒絕所有
      權人之返還請求，已足以認定與侵占之行為要件相當，況
      所謂拒絕所有權人之返還請求之表示方式，並無規定非以
      書面表明不可，抗告人認為應俟被告等以書面表明拒絕返
      還時始能認定被告侵占犯行成立，顯無可採。
（二）本件被告乙○○、甲○○被訴刑法第335條第1項之侵占罪
      ，為法定最重本刑5年以下有期徒刑之罪，依修正前刑法
      第80條第1項第2款規定，追訴權時效為10年，而被告乙○
      ○、甲○○之犯罪時間為85年10月12日以前，已如前述，
      則其追訴權時效應於95年10月12日完成，乃抗告人卻遲至
      97年9月12日始向原審法院提起本件自訴，則原審認抗告
      人自訴被告等侵占罪嫌部分，已罹於追訴權時效，而裁定
      駁回自訴，經核並無不當，抗告人執上述抗告意旨，指摘
      原裁定不當，求予撤銷改判，為無理由，應予駁回。
三、據上論斷，依刑事訴訟法第412條，裁定如主文。
中    華    民    國    98    年    4    月    30     日
            刑事刑十一庭  審判長法  官  陳  朱  貴
                                法  官  何  志  通
                                法  官  郭  同  奇
以上正本證明與原本無異。
不得再抗告。
                                書記官  康  孝  慈
中    華    民    國    98    年    5     月    1     日


司法院資訊處製作；財團法人民間司法改革基金會備份。
